【裁判字號】    98,交聲,269
【裁判日期】    980206
【裁判案由】    違反道路交通管理處罰條例聲明異議
【裁判全文】
臺灣桃園地方法院交通事件裁定       98年度交聲字第269號
原處分機關  交通部公路總局新竹區監理所
異  議  人
即受處分人  甲○○
                      號
上列異議人即受處分人因違反道路交通管理處罰條例案件，對於
交通部公路總局新竹區監理所所為之處分（原處分案號：壢監裁
字第裁五三－SO0000000號），聲明異議，本院裁定如下
：
    主  文
異議駁回。
    理  由
一、原處分意旨略以：異議人即受處分人甲○○所有車牌號碼IU
    W －九七一號重型機車，於民國九十三年八月六日九時二十
    分許，在台南市○○路成功大學前「黃線地段停車（靜態違
    規停車拖吊）」違反道路交通管理事件，為台南市警察局交
    通隊以南市警交字第SO0000000號通知單逕行舉發，
    異議人未於應到案日前到案陳述意見或繳納罰鍰，經原處分
    機關於九十七年十二月十五日依道路交通管理處罰條例第九
    條第一項後段、第五十六條第一項第四款及違反道路交通管
    理事件統一裁罰基準及處理細則第四十三條、第四十四條、
    第六十七條，裁處罰鍰新臺幣（下同）一千二百元。
二、異議意旨略以：異議人從未騎車至中壢，不可能有違規情事
    ，另本案裁處時已相隔四年，應屬失效云云。
三、按本條例所用名詞「車輛」，係指在道路上以原動機行駛之
    汽車（包含機器腳踏車）或以人力、獸力行駛之車輛，而本
    規則所用名詞「汽車」，係指在道路上不依軌道或電力架線
    而以原動機行駛之車輛（包含機器腳踏車），道路交通管理
    處罰條例第三條第八款、道路交通安全規則第二條第一項第
    一款均定有明文。且道路交通安全規則第一百十二條第一項
    第四款復規定，設有禁止停車標誌、標線之處所不得停車。
    又按汽車駕駛人在設有禁止停車標誌、標線之處所停車者，
    處六百元以上一千二百元以下罰鍰，道路交通管理處罰條例
    第五十六條第一項第四款亦有明文。末按行政罰法業於九十
    四年一月十四日經立法院三讀通過，並經總統於九十四年二
    月五日公布，且於九十五年二月五日施行。而道路交通管理
    處罰條例所定罰鍰、吊扣吊銷證照、記點之裁罰，本屬行政
    罰法所稱行政罰之性質，是前揭受處分人之裁罰自有行政罰
    法規定之適用。又行政罰法施行前違反行政法上義務之行為
    應受處罰而未經裁處，於該法施行後裁處者，除第十五條、
    第十六條、第十八條第二項、第二十條及第二十二條規定外
    ，均適用之；前項行政罰之裁處權時效，自該法施行之日起
    算，已經行政罰法第四十五條第一項、第二項定有明文，另
    行政罰法施行後，行政罰法第二十七第一項所定行政罰之裁
    處權因三年期間而消滅；行政罰法施行前，違反行政法上義
    務之行為應受處罰而未經裁處，於該法施行後裁處者，該法
    第二十七條第一項所定裁處權時效之計算，應注意依該法第
    四十五條第二項規定辦理，復為行政機關因應行政罰法施行
    應注意之法制事項第十項所明定。是行政罰法施行前違反行
    政法上義務之行為應受處罰而未經裁處，於該法施行後裁處
    者，其裁處權時效，應適用行政罰法第四十五條第二項所定
    ，自該法施行之日起算即自九十五年二月五日起計算三年之
    裁處權時效。
四、經查：
  (一)本件異議人即受處分人甲○○所有車牌號碼IUW －九七一號
    重型機車，於九十三年八月六日九時二十分許，在台南市○
    ○路成功大學前「黃線地段停車（靜態違規停車拖吊）」違
    反道路交通管理事件，經台南市警察局逕行製單舉發及拖吊
    ，該舉發通知單並合法送達異議人登記之車主地址（即桃園
    縣觀音鄉富林村十鄰富林七二號），且異議人所有車牌號碼
    IUW －九七一號重型機車於同日由第三人林祐賞在公營拖吊
    場領回等情，有台南市警察局南市警交字第SO000000
    0號舉發違反道路交通管理事件通知單、中華民國郵政交寄
    大宗掛號函件存根、入場車輛資料表、車號查詢重型機車車
    籍等件在卷可按，是異議人所有車牌號碼IUW －九七一號重
    型機車於上揭時地違反設有禁止停車標線之處所不得停車之
    違規事實，及上開舉發單已合法送達異議人登記之車主地址
    等情，應堪認定，異議人辯稱其從未騎車至中壢，不可能有
    違規之事一節，容有誤會。
  (二)次查異議人前揭違規行為雖發生於九十三年八月六日，原處
    分機關於行政罰法施行前未予裁處，於該法施行後始行裁處
    ，則該項裁罰之裁處權時效，自行政罰法施行之日九十五年
    二月五日起算，應至九十八年二月四日屆滿。原處分機關於
    九十七年十二月十五日為原處分之裁決，且該裁決亦於九十
    七年十二月十九日合法送達異議人戶籍地址，是原處分機關
    既未罹於裁處權時效，自可裁處，從而，原處分機關對於本
    件異議人之交通違規案件，於九十七年十二月十五日為本件
    之裁決，並未逾三年之裁罰時效自明。至於違反道路交通管
    理事件統一裁罰標準及處理細則係主管機關即交通部與內政
    部為補充道路交通管理處罰條例漏未對處罰機關於受理違反
    道路交通管理事件裁決時效所為之補充性質行政命令，然因
    該細則第四十四條第一項並未規定處罰機關違反「二個月」
    期間之規定時，發生失權之效果，故解釋上該規定端在促使
    各處罰機關儘速處理，以免形成積案，導致無法達成交通管
    理之目的，並未謂違反上開規定即屬不能裁罰。是以，本件
    原處分機關未依上開細則規定於舉發單送達後二個月內依基
    準表逕行裁罰，或有處分遲延或行政管理之缺失，惟依上開
    說明，原處分機關所作成之裁決處分仍屬合法有效。
五、綜上所述，本件異議人所有車牌號碼IUW －九七一號重型機
    車，於上揭時地，在台南市○○路成功大學前「黃線地段停
    車（靜態違規停車拖吊）」之違規行為，經原處分機關依道
    路交通管理處罰條例第五十六條第一項第四款及違反道路交
    通管理事件統一裁罰基準表等規定，於九十七年十二月十五
    日以壢監裁字第裁五三－SO0000000號裁決書裁處受
    處分人罰鍰一千二百元，核無違誤，本件受處分人之異議為
    無理由，自應將其異議駁回。
六、據上論斷，應依道路交通管理處罰條例第八十七條第二項、
    道路交通案件處理辦法第十九條，裁定如主文。
中    華    民    國    98    年    2     月    6     日
                    交通法庭    法  官  林玉蕙
以上正本證明與原本無異。
如不服本裁定，應於送達後5 日內向本院提出抗告狀。
                                書記官  魏里安
中    華    民    國    98    年    2     月    9     日


司法院資訊處製作；財團法人民間司法改革基金會備份。
